臺灣高等法院臺中分院民事裁定
111年度聲字第160號
聲  請  人  皆豪實業股份有限公司

法定代理人  曾國展
訴訟代理人  楊為明
相  對  人  麗明營造股份有限公司

法定代理人  吳春山
上列當事人間聲請返還擔保金事件，本院裁定如下：
   主      文
臺灣臺中地方法院民國107年度存字第1153號提存事件聲請人所
提存之擔保金新臺幣貳仟貳佰捌拾萬元准予返還。
    理      由
一、按訴訟終結後，供擔保人證明已定20日以上期間催告受擔保
    利益人行使權利而未行使者，法院應依供擔保人之聲請，以
    裁定命返還其提存物，民事訴訟法第104條第1項第3款定有
    明文。前開規定，於其他依法令供訴訟上之擔保者準用之，
    並為同法第106條所明定。又依民事訴訟法第395條第1項規
    定，假執行之宣告，因就本案判決或該宣告有廢棄或變更之
    判決，自該判決宣示時起，於其廢棄或變更之範圍內，失其
    效力。茲本案判決，已經第三審法院廢棄發回更審，則原第
    二審法院准予假執行之宣告，因無所附麗，於廢棄之範圍內
    已失其效力，原第一審原告既不得再依已被廢棄之原判決聲
    請假執行，因而原第一審被告為免假執行而供擔保所提存之
    物，應認其應供擔保之原因已消滅(最高法院74年台抗字第2
    54號裁判要旨參照)。另本件宣告假執行之本案判決（損害
    賠償之訴）業經第三審法院廢棄發回更審，原第二審判決假
    執行之宣告，已失其效力。嗣後兩造間損害賠償之訴縱更審
    後仍為抗告人勝訴判決，亦須法院再為假執行之宣告，抗告
    人始得再據以聲請假執行，與前提供據以執行假執行之擔保
    金並無關連。且民事訴訟法第104條第1項第3款所規定之訴
    訟終結，應包括執行程序終結在內，債務人如受有損害，可
    於債權人催告所定20天以上之期間內行使權利，以受償前因
    假執行所致之損害。故本件假執行程序倘確已終結，抗告人
    復已依法催告相對人行使權利而未行使，則抗告人聲請裁定
    返還所提供之擔保金，似非法所不許(最高法院85年度台抗
    字第587號裁定要旨參照)。
二、本件聲請意旨略以：兩造間請求給付工程款等事件（下稱本
    案訴訟事件），經本院以105年度建上更㈡字第76號判決聲請
    人勝訴，聲請人乃依前開判決提供新臺幣（下同）2280萬元
    為擔保（下稱系爭提存金），對相對人為假執行，惟相對人
    亦供擔保聲請免為假執行。嗣因聲請人業已於民國111年7月
    6日具狀向臺灣臺中地方法院（下稱臺中地院）聲請撤回假
    執行，並於同年月15日聲請臺中地院通知相對人於一定期間
    內行使權利，經臺中地院於111年7月19日通知相對人於收受
    通知後21日內行使權利，相對人收受通知後迄未行使權利，
    爰依民事訴訟法第104條第1項第3款規定聲請返還系爭擔保
    金等語。
三、經查，兩造間之本案訴訟事件，經本院以105年度建上更㈡字
    第76號判決聲請人勝訴，並諭知聲請人得以2280萬元供擔保
    後，就前揭判決所命給付6839萬3594元為假執行，聲請人據
    此以臺中地院107年度存字第1153號如數提存本件擔保金而
    供擔保後，對相對人為假執行（案號：臺中地院107年度司
    執字第69215號給付工程款強制執行事件，下稱系爭執行事
    件）。惟相對人亦以前揭判決所命6839萬3594元預供擔保，
    免為假執行在案。嗣相對人就上開敗訴部分，提起第三審上
    訴，經最高法院以108年度台上字第61號判決廢棄發
    回後，本院復以108年度建上更三字第77號判決相對人應給
    付聲請人841萬8157元，及自判決確定之翌日起至清償日止
    ，按週年利率百分之五計算之利息，並駁回聲請人其餘上訴
    及追加之訴等情，業據聲請人提出本案訴訟事件判決為證（
    見本院卷第9頁第25頁），並經本院依職權調取臺中地院107
    年度存字第1153號、107年度司執字第69215號卷核閱屬實。
    次查，聲請人為取回系爭擔保金，已於111年7月7日具狀向
    臺中地院聲請撤回假執行，復於同年月15日具狀向臺中地院
    聲請通知相對人行使權利，經臺中地院於111年7月19日以中
    院平非柒111年度司聲字第1220號函通知相對人於函到後21
    日內對聲請人行使權利，該函已於111年7月22日送達相對人
    ，有聲請人提出之臺中地院111年7月15日中院平107司執洋
    字第69215號、111年8月15日中院平非柒111年度司聲字第12
    20號函附於原法院111年度司聲字第1643號卷可憑（見臺中
    地院111年度司聲字第1643號卷第27頁、第29頁），並經本
    院依職權調取臺中地院107年度司執字第69215號、111年度
    司聲字第1220號、111年度司聲字第1643號卷核閱無誤，堪
    信兩造間請求給付工程款等事件之訴訟雖尚未終結，然系爭
    執行事件業經聲請人撤回假執行而強制執行程序終結
　　。又聲請人於執行程序之訴訟終結後，復具狀聲請臺中地院
    通知相對人於一定期間內行使權利，相對人於111年7月22日
    收受催告通知後，已逾20日未就上開擔保金對聲請人行使權
    利。從而，依首揭規定，聲請人聲請返還擔保金2280萬元  
    ，核無不合，應予准許。
四、據上論結，本件聲請為有理由，爰裁定如主文。
中　　華　　民　　國　　111 　年　　11　　月　　17　　日
　　　　　　　　民事第六庭    審判長法　官  楊熾光
　　　　　　　　　　　　　　　　    法　官  郭玄義
　　　　　　　　　　　　　　　　    法　官  戴博誠
正本係照原本作成。
如不服本裁定應於裁定送達後10日內向本院提出抗告狀（須按他
造人數附具繕本），繳納抗告裁判費新台幣1000元整。因疫情而
遲誤不變期間，得向法院聲請回復原狀。
　　　　　　　　　　　　　　　　    書記官  張惠彥
中　　華　　民　　國　　111 　年　　11　　月　　17　　日